【裁判字號】    89,台上,2717
【裁判日期】    890518
【裁判案由】    違反毒品危害防制條例
【裁判全文】
最高法院刑事判決                              八十九年度台上字第二七一七號
    上  訴  人  甲○○
                乙○○
                丙○○
右上訴人等因違反毒品危害防制條例案件，乙○○、丙○○不服台灣高等法院中華民
國八十九年一月三十一日第二審更審判決（八十八年度上重更(二)字第四四號，起訴案
號：台灣台北地方法院檢察署八十七年度偵字第一二二三二、一三四一七、一三四一
八、一三四一九號），提起上訴，甲○○部分由原審依職權送請本院審判，視為甲○
○已提起上訴，本院判決如左：
    主  文
原判決撤銷，發回台灣高等法院。
    理  由
本件原判決認定上訴人甲○○（綽號阿呆）基於販賣第一級毒品海洛因營利之概括犯
意，先於民國八十七年二月間，在臺北市○○路皇宮飯店，以新台幣（下同）三百萬
元，向綽號「周經理」之不詳姓名成年男子販入第一級毒品海洛因一千八百公克，並
摻入葡萄糖，以供賣出圖利。上訴人乙○○（綽號阿昌）、丙○○（綽號阿輝）明知
上情，猶與之共同基於販賣第一級毒品海洛因營利之概括犯意，自八十七年三月中旬
起，先由甲○○安排販賣對象，而向「周經理」購得之上開海洛因，而由乙○○持返
台北縣新莊市○○街八十二巷八號三樓住處放置，並以該處為出貨中心。嗣由乙○○
將毒品分裝，再依甲○○指示，由陳、黃二人將海洛因送至約定地點（如台北縣新莊
巿昌平街附近公園、台北市圓環遠東戲院），以每兩七萬元至十萬元之價格，多次將
海洛因售予綽號「ＮＯ信」之楊楘（由檢察官另案處理）、「孫仔」、「阿發」、
「陳先生」、「醜人」、「長腳仔」、「吳先生」等人。八十七年三月二十日，甲○
○復於台北市○○路皇宮飯店以三百萬元之價格向「周經理」販入海洛因一千八百公
克，與乙○○、丙○○以同法摻入葡萄糖後，連續以同樣價格出售與上述等人，至同
年五月二十八日，共計獲利高達一千零六十萬元。嗣於八十七年六月十一日下午五時
許，為警在乙○○上開住處查獲，並扣得海洛因淨重一九四五‧八三公克、甲○○所
有用以包裝毒品販賣之包裝袋三包及販賣毒品所用電子秤一個等情。因而將第一審此
部分之判決撤銷，改判論處上訴人三人共同連續販賣第一級毒品罪刑，固非無見。
惟查：(一)原判決認定八十七年三月二十日，甲○○復於台北市○○路皇宮飯店以三百
萬元之價格向「周經理」販入海洛因一千八百公克，與乙○○、丙○○以同法摻入葡
萄糖後，連續以同樣價格出售與上述等人，至同年五月二十八日，共計獲利高達一千
零六十萬元。並說明上訴人等最後一次販賣海洛因犯行為八十七年五月二十八日，而
毒品危害防制條例已於八十七年五月二十日公布施行，同年月二十二日生效。海洛因
係屬該條例第二條第一項第一款所定之第一級毒品，核上訴人等所為，均係犯同條例
第四條第一項販賣第一級毒品罪等情。對於認定上訴人等最後一次販賣行為為八十七
年五月二十八日，係以該日甲○○與乙○○之通話紀錄，記載二人之對話：（甲○○
）「我跟你說，你說那個朋友，你打電話到帥賓（0000000轉九二），你用那
個打，那天『洋酒』開過的有沒有」，（乙○○）「他要半罐是不是？」，（甲○○
）「對啦！看怎樣再撥給我」，（乙○○）「好」等語為論斷之依據。但依該通話紀
錄，二人僅提及「那個朋友」要買毒品半罐，而甲○○要陳澤生「看怎樣」再回電話
，似要陳澤生將交易之結果回報，該次交易是否已完成，尚不明確。能否單憑該通話
紀錄，即認定上訴人等最後交易行為為八十七年五月二十八日，並非無疑。且所謂「
那個朋友」，是否即為原判決認定之「上述等人」之「ＮＯ信」、「孫仔」、「阿發
」、「陳先生」、「醜人」、「長腳仔」、「吳先生」等人，亦屬不明。此與能否適
用新法論處上訴人等罪刑攸關，原判決並未詳予調查審認，遽行判決，尚嫌速斷，難
昭折服。(二)原判決認定甲○○先於民國八十七年二月間，向「周經理」販入第一級毒
品海洛因一千八百公克，並摻入葡萄糖，以供賣出圖利。乙○○、丙○○明知上情，
猶與之共同基於販賣第一級毒品海洛因營利之概括犯意，自八十七年三月中旬起，先
由甲○○安排販賣對象，而向「周經理」購得之上開海洛因，再由乙○○持返台北縣
新莊市○○街八十二巷八號三樓住處放置，並以該處為出貨中心，共同販賣予「ＮＯ
信」之楊楘等人。依此一認定之事實，甲○○於八十七年二月間所販入之第一級毒
品海洛因，至同年三月中旬始由乙○○持返其住處放置，三人並共同販賣。則甲○○
雖於販入時單獨為之，但於第一次賣出時，既已與乙○○、丙○○共同為之，則甲○
○於販入後又有賣出之行為，即應合併視為一個販賣行為，而論以一罪，不能以其基
於營利意圖，既有販入及賣出之行為，而論以二次販賣既遂罪。原判決理由欄竟謂甲
○○於八十七年二月販入毒品海洛因之行為，為單獨正犯，甲○○、乙○○、丙○○
自八十七年三月中旬起，有犯意之聯絡及行為之分擔，皆為共同正犯云云，似將應合
併視為一罪之行為，割裂為二，其法律之適用，難認妥適。(三)本件檢察官起訴乙○○
除犯共同販賣第一級毒品罪外，尚涉犯槍砲彈藥刀械管制條例第十條第四項之罪。惟
第一審經審理結果，以乙○○涉犯槍砲彈藥刀械管制條例第十條第四項罪部分，犯罪
不能證明，諭知無罪，檢察官未上訴已確定在案。但原判決卻將第一審判決關於乙○
○部分之判決，全部撤銷，就販賣第一級毒品部分改判，自屬違法。上訴意旨均執以
指摘原判決不當，非無理由，應認仍有發回更審之原因。
據上論結，應依刑事訴訟法第三百九十七條、第四百零一條，判決如主文。
中      華      民      國    八十九    年      五      月     十八     日
                              最高法院刑事第八庭
                                  審判長法官  吳  雄  銘
                                        法官  池  啟  明
                                        法官  石  木  欽
                                        法官  郭  毓  洲
                                        法官  吳  三  龍
      右正本證明與原本無異
                                              書  記  官
中      華      民      國    八十九    年      五      月    二十二    日


司法院資訊處製作；財團法人民間司法改革基金會備份。
